【裁判字號】    98,交聲,1929
【裁判日期】    980609
【裁判案由】    聲明異議
【裁判全文】
臺灣臺中地方法院交通事件裁定        98年度交聲字第1929號
                                    98年度交聲字第1930號
                                    98年度交聲字第1931號
原處分機關  交通部公路總局臺中區監理所
受處分人    甲○○
上列受處分人因違反道路交通管理處罰條例案件，對於交通部公
路總局臺中區監理所民國九十六年四月二十四日、九十六年五月
十六日、九十六年七月三十一日所為之裁決（原處分案號：中監
違字第裁六０—ＩＡ0000000號、中監違字第裁六０—Ｇ
六ＦＡ五四九七二號、中監違字第裁六０—ＩＡ0000000
號），聲明異議，本院裁定如下：
    主    文
異議均駁回。
    理  由
一、原處分機關交通部公路總局臺中區監理所略以：異議人即受
    處分人（下稱異議人）甲○○分別於(1)民國九十五年十月六
    日零時四十分許，駕駛車牌號碼七Ｑ—四二八九號自用小客
    車，在臺一線一八五˙六公里前處，因「行車速限七十公里
    ，經測時速八十三公里，超速十三公里」違規，經彰化縣警
    察局交通警察隊員警依違反道路交通管理處罰條例第四十條
    逕行舉發。(2)九十五年十一月二十日十四時五十五分許，駕
    駛車牌號碼七Ｑ—四二八九號自用小客車，在臺中市○○路
    因「在禁止臨時停車處所停車」違規，經臺中市警察局第六
    分局何安派出所員警依違反道路交通管理處罰條例第五十六
    條第一項第一款逕行舉發。(3)九十五年十二月二十七日二十
    一時四分許，駕駛車牌號碼七Ｑ—四二八九號自用小客車，
    在臺一線一八五˙六公里前處因「行車速限七十公里，經測
    時速八十三公里，超速十三公里」違規，經彰化縣警察局交
    通警察隊員警依違反道路交通管理處罰條例第四十條逕行舉
    發。異議人未於期限內到案並提起申訴，原處分機關遂於(1)
    九十六年四月二十四日以中監違字第裁六０—ＩＡ0000
    000號裁決書，裁處異議人違反道路交通管理處罰條例第
    四十條規定，處罰鍰新臺幣（下同）二千二百元整，逾期則
    依法移送強制執行。(2)九十六年五月十六日以中監違字第裁
    六０—Ｇ六ＦＡ五四九七二號裁決書，裁處異議人違反道路
    交通管理處罰條例第五十六條第一項第一款規定，處罰鍰一
    千二百元整，逾期則依法移送強制執行。(3)九十六年七月三
    十一日以中監違字第裁六０—ＩＡ0000000號裁決書
    ，裁處異議人違反道路交通管理處罰條例第四十條規定，處
    罰鍰二千二百元整，逾期則依法移送強制執行，於法並無不
    合等語。
二、異議人聲明異議意旨略以：異議人因搬離舉發通知單、裁決
    書寄送住處，期間皆由大廈管理員代收，致未能與本人聯絡
    上，因而無法處理相關事宜，望請從輕量罰，爰依法聲明異
    議云云。
三、按受處分人，不服道路交通管理處罰條例第八條主管機關所
    為之處罰，得於接到裁決書之翌日起二十日內，向管轄之地
    方法院聲明異議；聲明異議，應以司法狀紙，敘述異議之理
    由，提出於「原處分機關」為之。原處分機關應於接受異議
    書狀後五日內，將該案卷宗及有關證物，送交該管地方法院
    或其分院交通法庭；又交通法庭認聲明異議不合法律上之程
    式或其異議權已經喪失者，應以裁定駁回之，但其不合法律
    上之程式可補正者，應先定期命為補正，逾期不補正者，即
    予駁回，道路交通管理處罰條例第八十七條第一項、道路交
    通案件處理辦法第十三條、第十八條分別定有明文。而上開
    二十日之期間乃法定不變期間，如遲誤該期間，法院自應以
    聲明異議不合法律上程式，且屬無從補正，裁定駁回之。又
    於應送達處所不獲會晤應受送達人時，得將文書付予有辨別
    事理能力之同居人、受雇人或應送達處所之接收郵件人員，
    違反道路交通管理事件統一裁罰基準及處理細則第五條及行
    政程序法第七十三條第一項分別定有明文。又按受公寓大廈
    管理委員會僱用之管理員，其所服勞務包括為公寓大廈住戶
    接收文件者，性質上應屬全體住戶之受僱人。郵政機關之郵
    差送達文書於住居所、事務所或營業所，不獲會晤應受送達
    人，而將文書付與上開公寓大廈管理員者，為合法送達，至
    該管理員何時將文書轉交應受送達人，對已生之合法送達效
    力不受影響，最高法院九十年度臺抗字第八十六號亦著有裁
    判可資參照。再按汽車所有人名稱、地址等如有變更，均應
    向公路監理機關辦理登記，如不依規定申報登記者，處汽車
    所有人九百元以上一千八百元以下罰鍰，亦為道路交通安全
    規則第二十三條第一項、道路交通管理處罰條例第十六條第
    一項第一款所明定。足見汽車所有人之地址如有變更，該所
    有人有向公路監理機關辦理登記之義務，如汽車所有人違反
    此項義務，不僅應裁處汽車所有人罰鍰，且原處分機關若依
    照原登記住址為送達，仍應視為合法送達。
四、經查：異議人於九十三年一月五日遷入臺中市○區○○路一
    段一四六號十一樓之三住處，並於九十八年五月二十五日從
    前開住處遷入現在戶籍地臺中市西區中興里中興六巷十二號
    五樓之七號等情，有個人基本資料查詢結果及本院公務電話
    紀錄各一紙在卷可稽。又車牌號碼七Ｑ—四二八九號自用小
    客車汽車所有人於監理機關之登記地址，迄九十八年五月二
    十七日時仍登記為臺中市○區○○路一段一四六號十一樓之
    三，亦有監理機關汽車車籍查詢資料一紙附卷可佐。從而，
    本件交通部公路總局臺中區監理所上開裁決書，分別於(1)九
    十六年四月二十七日送達至異議人當時設籍地之臺中市○區
    ○○路一段一四六號十一樓之三號住所，並由大樓管理員代
    為收受，有交通部公路總局臺中區監理所送達證書一紙附卷
    可稽，依前所述業已生合法送達之效力。(2)九十六年五月十
    七日送達至異議人當時設籍地之臺中市○區○○路一段一四
    六號十一樓之三住處，並由大樓管理員代為收受，有交通部
    公路總局臺中區監理所送達證書一紙附卷可稽，依前所述業
    已生合法送達之效力。(3)九十六年八月一日送達至異議人當
    時設籍地之臺中市○區○○路一段一四六號十一樓之三號住
    所，並由大樓管理員代為收受，有交通部公路總局臺中區監
    理所送達證書一紙附卷可稽，依前所述業已生合法送達之效
    力。雖異議人辯稱其已遷離前開戶籍地（車籍地）云云，然
    異議人倘未實際居住在戶籍地（車籍地），本應依道路交通
    安全規則第二十三條第一項之規定，向公路監理機關辦理登
    記，異議人既未辦理此項登記，核屬異議人自己之過失，不
    可歸責於監理機關，是原處分機關之中監違字第裁六０—Ｉ
    Ａ0000000號、中監違字第裁六０—Ｇ六ＦＡ五四九
    七二號、中監違字第裁六０—ＩＡ0000000號裁決書
    亦均業已生合法送達之效力。而異議人於前開三紙裁決書先
    後發生合法送達效力後，遲至九十八年四月二十七日始具狀
    向本院聲明異議，亦有聲明異議狀上之交通部公路總局臺中
    區監理所總收文章一枚附卷可參，是其異議已逾二十日聲明
    異議期間。揆諸前揭法條之說明，本件異議人逾期聲明異議
    ，其聲明異議於法即有未合，應予駁回。
五、據上論斷，應依道路交通管理處罰條例第八十七條第二項，
    道路交通案件處理辦法第十八條前段，裁定如主文。
中    華    民    國    98    年    6    月      9    日
                  交通法庭  法  官  黃炫中
以上正本證明與原本無異。
如不服本裁定，應於送達後五日內，向本院提出抗告狀。
                            書記官  黃珮華
中    華    民    國    98    年    6     月    9     日


司法院資訊處製作；財團法人民間司法改革基金會備份。
